臺灣高等法院刑事判決
110年度上易字第1544號
上　訴　人　臺灣士林地方檢察署檢察官
上　訴　人　
即　被　告　商佩瑜　
　　　　　　　　　　
　　　　　　　　　　
選任辯護人　陳秀卿律師
　　　　　　林世芬律師
上列上訴人等因被告過失傷害案件，不服臺灣士林地方法院109
年度易字第314號，中華民國110年7月22日第一審判決（起訴案
號：臺灣士林地方檢察署108年度偵字第11421號），提起上訴，
本院判決如下：
    主  文
上訴駁回。
    事  實
一、商佩瑜自民國108年4月18日起至同年5月21日止，受甲○○之
    委託，在新北市○○區○○路000巷0號0樓住處擔任在宅保母，
    照顧甲○○、乙○○夫婦之子丙○○（107年12月生，真實姓名年
    籍詳卷），為從事嬰幼兒托育業務之人。商佩瑜在照顧丙○○
    期間，本應注意丙○○當時為未滿6月之新生幼兒，頭、頸部
    支撐力較差，應避免劇烈搖晃、拋接、撞擊等動作，而依當
    時情形亦無不能注意之情事，竟疏未注意及此，於108年5月
    1日至21日間（即5月21日前三週內），在未注意丙○○頭、頸
    部支撐脆弱之情況下，以比較大力、未屈膝之方式，數次將
    丙○○自一定高度直接放下床墊，致丙○○受有左側急性硬腦膜
    下出血、右側慢性硬腦膜下出血以及視網膜出血等傷害。10
    8年5月21日17時30分許，商珮瑜發現丙○○出現翻白眼、意識
    不清等異狀，於同日17時55分許通知丙○○之母乙○○後，將丙○○抱往住處附近之汐止國泰醫院急診室就醫，經該院於同日
    21時50分許，再將丙○○轉院至臺北榮民總醫院（下稱榮民總
    醫院）手術治療，始查悉上情。
二、案經丙○○之父甲○○、母乙○○訴由新北市政府警察局汐止分局
    移送臺灣士林地方檢察署檢察官偵查起訴。
    理  由
壹、證據能力之說明
一、按私人之錄音取證行為，不同於國家機關執行通訊監察，應
    依通訊保障及監察法之規定，聲請核發或補發通訊監察書等
    法定程序及方式行之，並不涉及國家是否違法的問題。但私
    人為對話之一方，為保全證據所為之錄音，如係基於保障自
    身合法權益，而非出於不法目的，或以強暴、脅迫等不法手
    段取證，然後將該證據交給國家機關作為追訴犯罪使用，國
    家機關只是被動接受該證據，而非私人手足之延伸，國家機
    關據此所進行之後續作為，自具正當性及必要性。嗣法院於
    審判中對該私人錄音之證物，依刑事訴訟法第165條之1第2
    項之法律授權予以調查，已符合法律保留原則之要求。且錄
    音之內容，非屬秘密通訊自由與隱私權等基本權的核心領域
    ，則法院為探知其內容所為干預基本權之勘驗，與欲實現國
    家刑罰權之公益目的，經衡酌結果，應無違比例原則，自得
    以該勘驗結果作為證據資料使用（最高法院111年度台上字
    第572號判決意旨參照）。查，告訴人甲○○、乙○○於偵查中
    提出乙○○與被告、丁○○（丙○○之祖母）對話之錄音檔（見偵
    卷第495頁，該錄音光碟存放於偵卷存放袋內），業經原審
    就錄音內容勘驗屬實，有勘驗筆錄及與錄音內容相符之譯文
    在卷可稽（見原審卷第168、169、79至92頁），被告對於該
    錄音係其與乙○○、丁○○之對話內容並不爭執（見原審卷第68
    、169頁），且被告、辯護人於原審及本院準備程序時亦均
    當庭表示對於上開錄音光碟、譯文及原審勘驗筆錄之證據能
    力沒有意見而同意作為證據等語（見原審卷第169、170、17
    1頁，本院卷第126、127頁），則上開私人錄音取證行為，
    既無國家機關公權力之介入，且被告於審判外之陳述，並無
    傳聞法則之適用；又觀諸原審勘驗錄音內容，錄音檔案全長
    58分40秒，被告與乙○○、丁○○之對話過程中，被告當時與乙○○、丁○○之對答並無文不對題、胡言亂語情形，被告多次表
    示「我沒有搖晃他」、「沒有摔」、「我真的沒有這樣子搖
    晃他」、「沒有摔下去」等語（見原審卷第79、80頁），丁○○雖有提醒乙○○在醫院說話音量小聲，及被告數次哭泣等情
    形（見原審卷第80、83、85、86、88、89頁），但觀諸雙方
    對話內容，應認乙○○係因丙○○之傷勢原因不明，其情緒激動
    致說話音量較大，被告則因乙○○、丁○○之責問傷害發生原因
    或其回答不被乙○○、丁○○接受而哭泣，均未悖於一般民眾面
    對突發事件時之行為表現；至乙○○於錄音時間05：54對被告
    稱：「4個月大丟他好不好，妳將心比心，為人父母，生了
    兩個小孩被這樣丟怎麼樣，我都沒有賞妳一巴掌就不錯了，
    對你很客氣了，問妳先生有沒有抽菸，妳就說彼此要信任，
    信任信任到哪了，請放心放心在哪裡」等語（見原審卷第84
    、85頁），並與丁○○持續對談，被告經過數分鐘後，仍回答
    ：「真的沒有隱情，真的就是這樣把他放下去」、「真的沒
    有去搖晃或是大力摔，就是這樣彎腰放他下去」等語（見原
    審卷第88、89頁），與其先前陳述內容相同，尚難認乙○○、
    丁○○係以強暴、脅迫、恐嚇、疲勞詢問或其他不法方法，要
    被告為違反自由意思之陳述。此外，卷內亦無證據顯示上開
    被告與乙○○、丁○○之對話有何非出於任意性之情事，從而，
    依上開對話錄音內容所譯成文字之形式表現，自具有證據能
    力。辯護人於本院審理期日為被告辯護稱：被告當時受到恫
    嚇、疲勞訊問，該錄音譯文是不合法證據等語（見本院卷第
    61、314頁），自不足採。
二、次按被告以外之人於審判外之言詞或書面陳述，除法律有規
    定者外，不得作為證據。又被告以外之人於審判外之陳述，
    雖不符合刑事訴訟法第159條之1至第159條之4之規定，但經
    當事人於審判程序同意作為證據，法院審酌該言詞陳述或書
    面陳述作成時之情況，認為適當者，亦得為證據；當事人、
    代理人或辯護人於法院調查證據時，知有同法第159條第1項
    不得為證據之情形，而未於言詞辯論終結前聲明異議者，視
    為有前項之同意。刑事訴訟法第159條第1項及第159條之5分
    別定有明文。本件檢察官、被告及辯護人就本件卷內被告以
    外之人於審判外之陳述，均未爭執證據能力（見本院卷第12
    4至128頁），且迄言詞辯論終結前均未聲明異議，經本院審
    酌該等證據之作成情況，核無違法取證或其他瑕疵，認均適
    為本案認定事實之依據，依刑事訴訟法第159條之5規定，均
    有證據能力。
三、又本件認定事實引用之卷內其餘非供述證據（詳後述），並
    無證據證明係公務員違背法定程序取得，依同法第158條之4
    規定反面解釋，均有證據能力。
四、至辯護人另稱：告訴人甲○○、乙○○於偵查中陳述沒有證據能
    力等語（見本院卷第124、125頁），惟因本院並未引用告訴
    人甲○○、乙○○於偵查中陳述作為本案積極證據之用，自無庸
    論述上開偵訊筆錄之證據能力，併予說明。　　
貳、實體方面
一、認定事實所憑之證據及理由：　　
    訊據被告固坦承受丙○○之父母委託擔任在宅保母，照顧丙○○
    ，並於108年5月21日時17時55分許，見丙○○出現翻白眼、意
    識不清，於通知丙○○之母乙○○後，將丙○○送醫急救等事實，
    惟否認有何業務過失傷害之犯行，辯稱：我沒有像檢察官說
    的丟丙○○或摔他，我沒有去傷害丙○○，當天晚上6點前，我
    感覺丙○○沒有異狀，活動力也正常；因為我的筋骨很軟，我
    都是扶著丙○○的頭、扶著他的脖子，彎腰把丙○○放下去，他
    是睡在有床墊的和室，床墊有8公分左右，我真的沒有讓丙○○從高處跌落，對丙○○受傷我沒有過失等語。經查：
(一)被告自108年4月18日起至同年5月21日止，受丙○○之父甲○○
    委託擔任保母，於週一至週五7時30分許至18時30分許，在
    上開住處照顧丙○○，及被告於108年5月21日17時30分許發現
    丙○○出現翻白眼、意識不清等異狀，於同日18時16分許與其
    女潘柔君一同將丙○○送至汐止國泰綜合醫院（下稱國泰醫院
    ）急診治療，嗣經甲○○、乙○○於同日21時50分許將丙○○轉送
    榮民總醫院進行手術、復健及門診等治療等事實，業據被告
    於警詢、偵訊、原審及本院供述不諱（見偵卷第12至13、52
    2、524頁，原審卷第66頁，本院卷第122、123頁），亦經潘
    柔君於警詢證述及乙○○、甲○○於原審證述屬實（見偵卷第39
    頁，原審卷第239、240、261頁），並有保母在宅托兒契約
    、保母人員丙級證照、居家式托育服務登記證書（見偵卷第
    473至483、542、544頁）、國泰醫院108年5月21日丙○○急診
    病歷（見偵卷第79至117頁）及榮民總醫院住院病歷（見偵
    卷第121至457頁）在卷可稽，上開事實，首堪認定。
(二)丙○○經國泰醫院、榮民總醫院之治療診斷，其受有左側急性
    硬腦膜下出血、右側慢性硬腦膜下出血以及視網膜出血等傷
    害，而上述傷害於臨床上係三天內與二、三週內的多次外力
    所造成，並有高達九成五以上的可能為兒虐性腦傷，且可能
    造成上開腦傷之動作有劇烈搖晃、鈍挫傷、嗚住口鼻窒息及
    扭絞傷等節，業經榮民總醫院108年9月2日北總神字第10800
    04742號（A）、108年9月17日北總神字第1080005153號（B
    ）函在卷可按（下稱榮民總醫院A、B函，見偵卷第558、566
    頁），並有國泰醫院108年6月20日診斷證明書、國泰醫院10
    8年5月21日急診病歷（見偵卷第111、79至117頁）、榮民總
    醫院108年6月28日診斷證明書、住院病歷（見偵卷第493、1
    21至457頁）附卷為憑。查，丙○○於案發當時僅5個月大，難
    認有自己獨立行動造成重力碰撞腦部之可能，故排除其自行
    碰撞頭部之因素，並觀諸上開榮民總醫院A函所示，丙○○經
    檢查無明顯骨折與皮膚表面紅腫，故臨床判斷其所受腦傷不
    像高處墜落或直接毆打所致，上述腦傷於臨床上係三天內與
    二、三週內的多次外力所造成等語，及國泰醫院109年11月2
    5日（109）汐管歷字第0000003564號函覆：丙○○於急診時經
    檢查其頭部並無明顯肉眼可見之外傷等情（見原審卷第195
    頁），暨榮民總醫院111年3月23日北總神字第1110001250號
    （C）函謂：丙○○所受急性硬腦膜出血是三天內之外力造成
    ，與其出生時之身體狀況無關等情（下稱榮民總醫院C函，
    見本院卷第283頁），堪認丙○○係於三天內與二、三週內，
    因多次外力而造成急性硬腦膜下出血、右側慢性硬腦膜下出
    血以及視網膜出血等傷害，惟應排除其出生時身體狀況、自
    我碰撞或自高處墜落，或遭人直接毆打等因素所致。
(三)被告雖否認在其照顧期間造成丙○○受有上開腦傷，並以前詞
    置辯。惟查，甲○○於108年5月21日將丙○○送至被告住處約10
    小時後，丙○○因急性硬腦膜出血而出現翻白眼、意識不清等
    症狀，經被告送醫急救及手術治療後，診斷丙○○受有上述腦
    傷，業見前述，且被告於丙○○於108年5月間住院期間，曾在
    榮民總醫院內向乙○○、丁○○陳稱：「我沒有搖晃他...上廁
    所急的時候是彎腰，我是彎腰把他放下去...那就是有時候
    比較急，可能中間我不曉得中間是不是說，有比較急的時候
    ，有比較大力點放下他這樣子...就是可能高度比較稍微，
    就像急的時候有高度稍微高一點放下去」、「上廁所時候、
    急的時候才這樣子…（幾次阿？一天幾次阿？）我上廁所1、
    2次，就是1、2次這樣子」等語，業經原審勘驗屬實，有勘
    驗筆錄及被告與乙○○、丁○○之錄音譯文在卷可按（見原審卷
    168、169、79、80、81、89頁），佐以被告於偵訊、原審亦
    供稱：我沒有屈膝，把丙○○放下去；有時候急著上廁所，急
    著把丙○○放下等語（見偵卷第528頁，原審卷第433頁），則
    被告上開所述，其因急於如廁，以比較大力、未屈膝之方式
    ，數次將丙○○自一定高度放置床上等情，此與榮民總醫院A
    函所指：丙○○所受左側急性硬腦膜下出血、右側慢性硬腦膜
    下出血以及視網膜出血，臨床上認為係三天內與兩、三週內
    的多次外力所造成之兒虐性腦傷等語，及該院B函所指：上
    開兒虐性腦傷的常見動作有劇烈搖晃等，該傷害結果有可能
    是因未將被害人緊貼床墊輕放，而於距離床墊上有一定高度
    時直接放下所致，但是必定不止一次，因其腦部電腦斷層檢
    查顯示為多次反覆發生的傷害等旨（見偵卷第558、566頁）
    ，即丙○○受害情形與頻率等情，大致相符，且被告自108年4
    月18日受託照顧丙○○，至同年5月21日案發時止約4週，亦與
    前開榮民總醫院A函研判丙○○係在二、三週至三天內之受傷
    時間重疊。是被告自承其因急於如廁，以比較大力、未屈膝
    之方式，數次將丙○○自一定高度放置床墊上，堪認被告顯未
    將丙○○緊貼床墊輕放，而於距離床墊上有一定高度時將丙○○
    直接放下床墊，依上述榮民總醫院B函所示，被告上開放置
    丙○○之方式，確有可能造成丙○○受有上述腦傷。
(四)衡諸丙○○係甲○○、乙○○之長子，從乙○○、甲○○於原審證述乙○○在懷孕時即自費做羊水晶片檢查，丙○○出生後其等也做了
    許多自費檢查，滿月前有請月嫂協助，之後送托嬰中心不到
    一週，即因擔心孩子容易感冒，改找居家保母等語（見原審
    卷第242至243 、263至264頁），堪認甲○○、乙○○對丙○○呵
    護備極，且其二人與偶爾於週末照顧之丁○○均非全日照顧丙○○之人，尚有其他家人、保母等人支援分擔，甲○○、乙○○及
    其等家人因疲乏而疏忽致丙○○受有腦傷之可能性較低，衡情
    亦不會有劇烈搖晃、鈍挫傷、嗚住口鼻窒息及扭絞傷或其他
    方式造成丙○○受有腦傷之行為。是以，被告多次未將丙○○緊
    貼床墊輕放，而於距離床墊上有一定高度時直接放下床墊，
    確有可能造成丙○○受有上述腦傷，且丙○○之腦傷發生於二、
    三週至三天內，係被告受託照顧期間之內，業如前述；復以
    案發後被告與乙○○之LINE對話中，數度向乙○○表示「對不起
    ，是我的疏失」、「我有責任」、「我不會逃避，也願意負
    責」，有被告於偵查中提出LINE紀錄在卷為憑（見偵卷602
    至619頁），可認被告向乙○○承認對於丙○○之受傷，自己有
    疏失，願意負責等情，亦足以佐證被告自承以比較大力、未
    屈膝之方式，數次將丙○○自一定高度放置床墊上，應對於丙○○受有腦傷負過失責任；此外，復無其他證據顯示丙○○之父
    母或家人於照顧期間有不當行為致其受有上開腦傷，基於事
    理之推論，丙○○應係在被告受託照顧期間，於案發前三週內
    ，因被告多次未將丙○○緊貼床墊輕放，於距離床墊上有一定
    高度時直接放下床墊而受有上開腦傷，堪以認定。
(五)被告既受甲○○之託，照顧丙○○，以被告領有中華民國技術士
    類丙級保母人員證照（見偵卷第65頁），自應注意丙○○當時
    為未滿6月之新生幼兒，應避免有劇烈搖晃、拋接、撞擊等
    動作，復能注意而疏未注意，仍多次將丙○○於距離床墊上有
    一定高度時直接放下床墊之動作，致丙○○產生左側急性硬腦
    膜下出血、右側慢性硬腦膜下出血以及視網膜出血等傷害，
    且被告所為上述行為，與丙○○所受上開腦傷之結果間，有相
    當因果關係，被告自應就此過失傷害責任至明。被告辯稱：
    我沒有去傷害丙○○，丙○○的腦傷不是我造成云云，辯護人為
    被告辯護稱：被告照顧丙○○的時間，沒有超過告訴人及其家
    屬的三分之一，大家抱來抱去或搖搖晃晃，有可能造成丙○○
    傷勢云云，依上述說明，並不足採。　
(六)至丙○○目前動作發展雖較同齡幼童落後，然經原審函詢丙○○
    就診治療之榮民總醫院關於丙○○之治療及預後狀況，該院函
    覆：「病患丙○○於108年5月21日送達本院時之意識狀態為持
    續癲癇發作昏迷，同日緊急腦部電腦斷層顯示顱內兩側急性
    與慢性硬腦膜下出血，經檢查病患並無凝血功能相關問題，
    故臨床上判斷此硬腦膜下出血一般為多次頭部外傷所致，病
    患經緊急腦部手術引流血水及加護病房治療後，復原良好，
    但其於108年6月4日進行之發展評估顯示大肌肉運動技巧功
    能顯著落後，故安排積極復健治療，其恢復情形須於回診後
    再次客觀評估」，有榮民總醫院109年11月23日北總神字第1
    090005736號（D）函在卷可佐（下稱榮民總醫院D函，見原
    審卷第189頁），且就丙○○進行早期療育之民安復健診所亦
    函覆原審：「病患丙○○按照榮總轉診紀錄顯示，是位有創傷
    性腦硬膜下出血的男嬰，有明顯軀幹與肢體無力的症狀…經
    過約略半年不是很規律的早期療育，病童進步到可以腹部離
    地爬，扶牆站立幾秒，但還是有全身肌力不足、整體發展慢
    、肢體協調性差、感覺統合較弱的情形...約1歲半時重啟治
    療，這時病童步行能力有較大進步，也開始能以簡單詞彙表
    達，然而原本的肌力、整體發展、肢體協調性、感覺統合依
    然較同齡小孩有明顯落後...在本院專業範圍內，只能夠回
    覆黃姓病童在肢體方面將來很可能有遲緩或減損的現象存在
    ，但是如果能夠積極進行長期早期療育的話，雖不能恢復原
    狀但是有能改善其減衰效用之可能性...」，有民安復健科
    診所109年11月20日民醫字第109112001號函在卷可參（見原
    審卷第181至182頁）。據此，丙○○經手術、住院治療及持續
    復健後，復原情形良好，雖大肌肉運動技巧功能、肌力、整
    體發展、肢體協調性等有明顯落後，但經安排長期積極復健
    治療，仍有改善之可能，難認丙○○因上開腦傷有何毀敗或嚴
    重減損其視能、聽能、語能、味能、嗅能、肢體或生殖之機
    能，亦無從認定丙○○所受上開腦傷，於身體或健康已達重大
    不治或難治之程度，尚難認符合刑法第10條第4項所稱重傷
    之要件，併此敘明。
(七)另甲○○、乙○○於原審及本院雖指稱：被告係故意動手毆打丙○○成傷，涉犯成年人對兒童傷害罪嫌乙節。惟被告否認故意
    動手毆打或故意以其他方式使丙○○受有上開傷害，而丙○○送
    醫時亦無明顯肉眼可見之外傷，業如前述，相較於一般故意
    傷害幼童之情狀有別；此外，復查無其他積極證據足認丙○○
    所受上述傷害係被告故意所為，是此部分尚難逕認被告係故
    意對丙○○犯傷害罪，併予敘明。　　
(八)對被告及辯護人辯解之論駁：
  1.被告雖辯稱：因為我的筋骨很軟，我都是扶著丙○○的頭、扶
    著他的脖子，彎腰把丙○○放下去，我真的沒有讓丙○○從高處
    跌落，對丙○○受傷我沒有過失云云。惟據被告上述在醫院內
    向乙○○、丁○○之陳述及偵訊、原審之供述，可知被告是急於
    如廁時隨意放下丙○○，又係多次、反覆為之，顯難期待被告
    於急忙時以扶著丙○○之頭、頸方式，並在安全高度內將其放
    下而未造成傷害，況丙○○當時乃5個月左右之新生嬰兒，即
    便可以承受偶爾之衝擊，能否反覆承受，顯有疑義；又據原
    審以丁○○、甲○○、乙○○於原審作證時當庭模擬被告在醫院所
    為將丙○○放下床墊之動作，函詢榮民總醫院是否會造成如丙○○所受傷害，該院亦函覆：依照兒科專科醫學會的共識及臨
    床實證的建議，膝蓋高度的自然跌落不會造成腦部硬腦膜下
    出血及腦傷等語，有榮民總醫院110年3月3日北總神字第110
    0000922號（E）函在卷為憑（下稱榮民總醫院E函，見原審
    卷第309頁），足見被告上開所辯，尚難採信。至被告於原
    審提出之模擬照片及影片，乃被告事後所為（見原審卷第10
    3至129頁），並無客觀證據顯示確係被告將丙○○放置床墊上
    之情形，自難據為被告有利之認定。
  2.辯護人為被告辯護稱：甲○○在上下班匆忙的時間，開著車子
    ，將丙○○放在汽車安全座椅裡面，在告訴人及被告的住處往
    返兩地，甚至甲○○陳述他每天要上下5層樓的樓梯，有可能
    因搖晃造成丙○○傷勢等語。惟查，丙○○家人雖有使用安撫椅
    、安全座椅等物，惟經原審函詢榮民總醫院使用上開器材是
    否可能造成腦傷，該院已函覆表示：安撫椅上正常搖晃無法
    造成如此嚴重的硬腦膜下出血及腦傷...正確放置在嬰兒安
    全坐椅上的行車顛簸或頻繁煞停造成硬腦膜下出血及腦傷，
    在臨床實務上從未遇過也沒有聽聞過等語，有榮民總醫院E
    函在卷為憑（見原審卷第309頁）；另本院依被告之聲請，
    函詢榮民總醫院甲○○將丙○○放在提籃式汽車座椅上，有時一
    手拿提籃，另一手拿其他物品，上下住處5樓公寓，是否會
    造成丙○○受有上開腦部傷勢，該院亦函覆：嬰兒在提籃式汽
    車安全座椅上移動或上下樓，並不會造成嬰兒多處硬腦膜下
    出血及視網膜出血等如此嚴重之傷害等語，亦有榮民總醫院
    C函在卷可稽（見本院卷第283頁），是丙○○所受上開腦傷，
    應排除其家人使用安撫椅、安全座椅等物時所造成。辯護人
    上開辯解，並不足採。
　3.辯護人另為被告辯護稱：依榮民總醫院C函意旨，足知丙○○
    於108年5月21日出現「右側慢性硬腦膜下出血以及視網膜出
    血」等傷害，與其出生時之症狀未就醫應有關係，無法證明
    係被告所造成或與被告有直接因果關係等語（見本院卷第31
    8頁）。然查，稽諸榮民總醫院C函意旨，並未認定丙○○於10
    8年5月21日出現「右側慢性硬腦膜下出血以及視網膜出血」
    等傷害，與其出生時之症狀未就醫有關，且依榮民總醫院A
    函覆：丙○○所受左側急性硬腦膜下出血、右側慢性硬腦膜下
    出血以及視網膜出血，臨床上認為係三天內與兩、三週內的
    多次外力所造成之兒虐性腦傷等語（見偵卷第558頁），及
    該院D函覆：丙○○於108年5月21日經緊急腦部電腦斷層顯示
    顱內兩側急性與慢性硬腦膜下出血，經檢查病患並無凝血功
    能異常相關問題，故臨床上判定此硬腦膜下出血一般為多次
    頭部外力所致等語（見原審卷第189頁），堪認丙○○所受上
    開腦傷，不論係急性、慢性之傷害，分別係三天內及三週內
    多次外力所造成，尚難認與丙○○出生時之身體狀況有關，是
    辯護人上開辯解，顯係主觀臆測之詞，並無客觀證據可佐，
    亦難據為被告有利之認定。
(九)綜上所述，被告及辯護人所辯各節，均不足採。本案事證明
    確，被告犯行洵堪認定，應依法論科。
二、論罪：　　
(一)被告行為後，刑法第284條業於108年5月29日修正公布，同
    年月31日生效，修正前刑法第284條原規定：「（第1項）因
    過失傷害人者，處六月以下有期徒刑、拘役或500元以下罰
    金，致重傷者，處一年以下有期徒刑、拘役或500元以下罰
    金。（第2項）從事業務之人，因業務上之過失傷害人者，
    處一年以下有期徒刑、拘役或1000元以下罰金；致重傷者，
    處三年以下有期徒刑、拘役或2000元以下罰金。」修正後刑
    法第284條則規定：「因過失傷害人者，處一年以下有期徒
    刑、拘役或10萬元以下罰金；致重傷者，處三年以下有期徒
    刑、拘役或30萬元以下罰金。」新法刪除刑法第284條第2項
    有關業務傷害之規定，回歸修正後刑法第284條規定論處。
    經比較修正前後之法律，修正前刑法第284條第1項之規定，
    對被告較為有利，依刑法第2條第1項前段規定，自應適用行
    為時法。
(二)刑法上所謂業務，係指個人基於其社會地位繼續反覆所執行
    之事務，包括主要業務及其附隨之準備工作與輔助事務在內
    。本件被告受甲○○之委託，擔任在宅保母，照顧丙○○，
　　業見前述，依上述說明，被告自屬從事嬰幼兒托育業務之人
    。核被告所為，係犯修正前刑法第284條第2項前段之業務過
    失傷害罪。又被告於密切接近之一定時間及在其住處內，數
    次將丙○○自一定高度直接放下床墊，致丙○○受有上開腦傷，
    被告主觀上乃係為一次規範意識之違反，故在責任評價上，
    應以一罪論處。
三、維持原判決之理由：
(一)原審以被告之罪證明確，適用修正前刑法第284條第2項前段
    、第41條第1項前段等規定，並審酌被告為具備居家托育服
    務提供者資格之保母，受託照顧丙○○，而丙○○乃年僅5個月
    大、無自理能力之嬰兒，全然仰仗被告照護，被告竟疏忽應
    隨時在注意丙○○頭、頸部支撐之情況下照護嬰兒，致丙○○受
    有如上之傷害，被告之過失程度實非輕微，惟考量本案證據
    並無證據顯示被告乃故意、蓄意為之，或以殘忍、暴力或極
    為輕忽等重大過失手段所為，併審酌被告犯後未坦承犯行、
    迄今亦未能與告訴人等達成和解之犯後態度，丙○○所受傷害
    程度、暨被告之品行、自述之智識程度、家庭經濟狀況等一
    切情狀，量處有期徒刑四月，併諭知如易科罰金以新臺幣一
    千元折算一日之折算標準。核其認事用法，並無違誤，量刑
    亦稱妥適。至原判決認被告數次過失行為，屬接續犯，僅論
    以一罪（見原判決第8頁），固與過失犯，並無犯罪之故意
    ，無適用接續犯之餘地有違，然結論並無不同，原判決此理
    由之微疵，尚不影響於本件主要犯罪事實之認定及判決之結
    果，依無害瑕疵審查原則，自不構成撤銷之理由，併此敘明
    。
(二)檢察官上訴以被告為職業保母，竟疏未注意，多次以抱姿欲
    將丙○○放置於床墊時，未小心固定其頸部、頭部並緊貼床墊
    放下，而係於丙○○之身體或頭部與床墊仍有相當距離時即將
    丙○○放下，致丙○○受有上開傷害，並經醫院發出病危通知，
    並實施插管急救及中重度鎮靜止痛，在醫師全力搶救始得倖
    存，被告於案發後飾詞否認，其對於他人身體安全毫不在乎
    ，漫不經心之態度，惡性實屬重大，原審僅量處被告有期徒
    刑四月，相當輕微，難認原審量刑妥適等語。按關於刑之量
    定，係實體法上賦予法院得為自由裁量之事項，倘其未有逾
    越法律所規定之範圍，或濫用其權限，即不得任意指摘為違
    法（最高法院75年台上字第7033號判決意旨參照）；本件原
    審量刑時已依刑法第57條規定以行為人之責任為基礎，於理
    由內說明其審酌該條所列情狀後之量刑事由，上訴意旨所指
    被告之過失情節、否認犯行及被告於原審未與告訴人達成和
    解、賠償損失之犯後態度等節，皆已為原審於科刑時考量在
    內，是以被告之過失程度、犯後態度及造成被害人所受傷勢
    等情觀之，原審量刑並未逾越法定裁量範圍，亦無明顯違反
    罪刑相當原則之濫用權限情形，難認有何量刑過輕之處。從
    而，檢察官上訴認原審量刑過輕，並無理由，應予駁回。　
(三)被告上訴意旨猶執前詞否認犯罪，業據本院論駁如前，其上
    訴亦無理由，應予駁回。
據上論斷，應依刑事訴訟法第368條，判決如主文。
本案經檢察官蕭方舟到庭執行職務。　　
中　　華　　民　　國　　111 　年　　5 　　月　　26　　日
                  刑事第二庭    審判長法　官  遲中慧
                                      法　官  李世華
                                      法　官  楊志雄
以上正本證明與原本無異。
不得上訴。
                                      書記官  林昱廷
中　　華　　民　　國　　111 　年　　5 　　月　　26　　日
附錄：本案論罪科刑法條全文
修正前刑法第284條
因過失傷害人者，處六月以下有期徒刑、拘役或五百元以下罰金
；致重傷者，處一年以下有期徒刑、拘役或五百元以下罰金。
從事業務之人，因業務上之過失傷害人者，處一年以下有期徒刑
、拘役或一千元以下罰金；致重傷者，處三年以下有期徒刑、拘
役或二千元以下罰金。